行　政　法　院　判　決　　　　　　　　　　　　　八十七年度判字第二五二二號
　　原　　　告　甲○○
　　被　　　告　財政部基隆關稅局
右當事人間因虛報進口貨物事件，原告不服財政部中華民國八十七年四月十四日台財
訴第000000000號再訴願決定，提起行政訴訟，本院判決如左︰
　　主  文
原告之訴駁回。
　　事  實
緣訴外人慧祥貿易股份有限公司於民國八十三年十二月十三日委由嘉隆報關有限公司
，向被告申報自香港進口玩具乙批（報單號碼：第ＡＥ＼八三＼七三○四＼○○八二
號），經被告查驗結果，實際來貨尚夾藏匿未申報之香菇及金針，產地不詳，乃檢附
涉案貨樣送請財政部關稅總局大陸物品鑑定委員會鑑定結果，係大陸物品，且非屬經
經濟部公告准許間接進口之大陸物品。因系案貨品實際貨主為原告及訴外人蔡明輝、
陳清鏢、李昇陽等四人，乃認其顯有虛報進口貨物名稱，涉及逃避管制之違法行為，
依海關緝私條例第三十七條第三項轉據同條例第三十六條第一、三項之規定，共同科
處貨價一倍之罰鍰計新台幣（下同）三六三、二八七元，並沒入涉案貨物。原告不服
，聲明異議，未獲變更，乃循序提起行政訴訟，茲摘兩造訴辯意旨於次：
原告起訴意旨略謂︰一、再訴願決定，率謂原告參與走私事証已查明，故被告之處分
，應屬有據。惟行政罰與刑罰之構成要件既不同，又如何能僅憑起訴處分書中之記載
，遽然認定原告有虛報進口貨物名稱涉及逃避管制之違法行為。按再訴願決定第四項
中謂「本案既經查明，再訴願人有共同走私行為，自應依法論處．．．」，惟觀諸原
處分書及原訴願決定書之內容，所見之「查明」皆係指檢察機關之偵查行動，卻不知
被告有何調查之舉﹖二、次查，人民違反法律上之義務而應受行政罰之行為，法律無
特別規定時，雖不以出於故意為必要，仍須以過失為其責任條件，此為司法院釋字第
二七五號所明示。按海關緝私條例所規定之「虛報」、「私運」、「逃避管制」或「
規避檢查」等，依文義解釋及學者之見解，如個別法律條文對行政罰故意過失無特別
規定時，若欲課以行政罰，仍須以行為人出於過失為要件，殊不待言。三、考諸下列
事例，即可知原告非但未具過失之責任條件，更與本案全然無涉：(一)原告於八十三年
十二月初，受慧祥貿易股份有限公司之委任，處理貨物進口報關手續。查原告僅係代
辦進口報關業務人員且受有合法委任，非如原處分所稱「冒用」，且非本件貨主，實
不該當海關緝私條例第三十七條第三項規定轉據同條例第三十六條第一項、第三項規
定之主體即處罰對象。另按，依代辦報關實例，代辦人並無實質審查義務，而僅依委
任人所指示代填報關文件、代墊繳款之形式書面處理，並未參與實質之貨品審查，是
故，原告如何能得知貨櫃內究載何物﹖由此顯見原告並無任何可歸責之事由，即不具
備過失之責任條件。(二)系爭事件由法務部調查局航業海員調查處移送台灣基隆地方法
院檢察署以八十四年度偵字第二四九八號偵查，經五個月詳查後，核認原告行為並無
不法，而為不起訴處分，顯示原告與本案毫無關聯。(三)豈料，蔡明輝涉嫌他案，竟於
調查局航業海員調查處查案時，藉機報復其男女私怨情緒，恣意供稱原告走私，更將
匯與借款硬指為走私貨款，而檢察署僅依此唯一供詞，未展開任何調查偵訊與對質，
竟遽以八十五年度偵字第二一三一號起訴。該案起訴原告及李昇陽、陳清鏢。然李昇
陽、陳清鏢於偵審各庭供承，經指認不認識原告，依此如何能核認原告為共同走私；
而關係人柯忠波亦不認識原告，慧祥公司負責人劉德政曾電詢柯忠波，柯忠波並為道
歉；又關係人謝耀隆及關員曾增坤均未加以傳訊，任憑蔡明輝誣陷，實有違反證據法
則採證之規定。恭請鈞院詳查與本案有重要關連之事證，以釐明本案之事實真相，俾
還原告之清白。四、綜上所陳，訴願機關未予詳查，逕採基隆地檢署起訴書之起訴理
由率為維持原處分決定；而再訴願決定中闡明行政罰與刑罰之差異，惟卻依然犯與原
處分機關及原訴願機關之謬誤，逕依上揭之起訴書中之理由而為維持原訴願決定及原
處分決定，實難令原告心服，為此，請求撤銷原處分、訴願決定及再訴願決定等語。
被告答辯意旨略謂︰一、查原告與蔡明輝、陳清鏢、李昇陽等共謀於八十三年十二月
十三日冒用慧祥貿易股份有限公司名義，向被告報運進口玩具乙批，經查驗結果，實
際來貨尚夾藏匿未申報之香茹及金針，核與原申報貨名不符。又被告經檢附涉案貨樣
送請財政部關稅總局大陸物品鑑定委員會鑑定結果，係大陸物品，此有台灣基隆地方
法院檢察署檢察官八十五年十一月二十九日八十五年度偵字第二一三一號起訴書及財
政部關稅總局八十四年二月二十三日台總局密鑑字第○○一三六號函附卷可稽，且
涉案來貨非屬經經濟部依台灣地區與大陸地區貿易許可辦法第七條規定公告准許間接
進口之大陸物品，是以原告等顯有虛報進口貨物名稱，並逃避管制之行為。被告乃據
以共同科處貨價一倍之罰鍰三六三、二八七元，並沒入涉案貨物。又本案原告等參與
走私事證，業經台灣基隆地方法院檢察署檢察官八十五年偵字第二一三一號起訴書認
定在案，按法院依懲治走私條例所為之處罰，係屬刑罰，而海關依海關緝私條例所為
之處罰，係屬行政罰，二者性質不同，構成要件各別，各有獨立之畛域，且私運物品
進口之行為，並無於受刑事裁判後不再受行政處罰之限制，鈞院四十二年判字第十六
號著有判例可資參照。本案既經查明，原告有共同走私之行為，自應依法論處，毋庸
俟司法機關判決確定後再行處分，所訴並無可採。二、依據台灣基隆地方法院檢察署
檢察官八十五年十一月二十九日八十五年度偵字第二一三一號起訴書內「證據並所犯
法條」欄中載明：「被告陳清鏢經傳未到，未為答辯，訊據被告甲○○、李昇陽矢口
否認犯罪，惟查右揭事實業經同案被告蔡明輝供陳明確，且有完稅價格合計一百一十
萬二千九百五十七元之大陸香菇、金針扣案可佐，被告等人於案發後，為推卸犯行，
由蔡明輝透過友人陳慶欣，欲以五十萬元找柯忠波充當人頭貨主出面頂罪等情，並據
同案被告蔡明輝、證人柯忠波證述屬實，被告甲○○所用以報關之進口報單三份（報
單號碼ＡＥ＼八三＼七三○四＼○○八○、○○八一、○○八二）及其上所蓋之『慧
祥貿易股份有限公司』，負責人『劉德政』等印文均係偽造一節，亦為證人劉德政證
述在卷等情」則本案原處分應屬適當。三、依該起訴書所載：「．．．被告甲○○、
李陽昇出資購買大陸香菇、金針等貨品電匯予同案被告蔡明輝一節，有交通銀行中壢
分行蔡明輝存款往來明細帳、卡影本一份在卷可佐，．．．」核與原告主張其與蔡明
輝間僅有金錢借貸關係，而無共同走私乙節不符，原告所訴顯係飾詞。又原告等之走
私犯行既經檢察官查明在卷，顯見原告係故意走私者，揆諸司法院釋字第二七五號解
釋意旨，自應予以論處，原處分及訴願、再訴願決定尚屬允洽，請駁回原告之訴等語
。
　　理  由
按「報運貨物進口而有左列情事之一者，得視情節輕重，處以．．．一虛報所運貨物
名稱、數量或重量。．．．四其他違法行為。」、「有前二項情事之一而涉及逃避管
制者，依前條第一項及第三項論處。」及「私運貨物進口．．．者，處貨價一倍至三
倍之罰鍰。」、「前二項私運貨物沒入之。」分別為海關緝私條例第三十七條第一項
、第三項及第三十六條第一項、第三項所明定。次按進口非屬「臺灣地區與大陸地區
貿易許可辦法」第七條規定准許輸入之大陸地區物品者，即構成進口禁止輸入之物品
而涉及逃避管制之違法行為，本件原告與蔡明輝、陳清鏢、李昇陽等共謀於八十三年
十二月十三日冒用慧祥貿易股份有限公司名義，向原處分機關基隆關稅局報運進口玩
具乙批，經該局查驗結果，實際來貨尚夾藏匿未申報之香菇及金針，核與原申報貨名
不符，乃依首揭規定據以共同科處貨價一倍之罰鍰三六三、二八七元，並沒入涉案貨
物，洵無不合。原告起訴為前開主張，惟查本件業經被告檢附涉案貨樣送請財政部關
稅總局大陸物品鑑定委員會鑑定結果，係大陸物品，此有台灣基隆地方法院檢察署檢
察官八十五年十一月二十九日八十五年度偵字第二一三一號起訴書及財政部關稅總局
八十四年二月二十三日台總局密鑑字第○○一三六號函附原處分機關卷可稽，原告
謂同案被告蔡明輝指證不實云云，尚非可採。又本件涉案來貨非屬經經濟部依台灣地
區與大陸地區貿易許可辦法第七條規定公告准許間接進口之大陸物品，是原告等顯有
虛報進口貨物名稱，並逃避管制之行為，洵堪認定。再本件雖尚未經刑事法庭判刑確
定，惟原告參與走私事證，既經檢察官起訴認定在案，該刑事案件認定事實採用證據
並無不妥自得採為本件證據，按法院依懲治走私條例所為之處罰，係屬刑罰，而海關
依海關緝私條例所為之處罰，係屬行政罰，二者性質不同，構成要件各別，且私運物
品進口之行為，並無於受刑事裁判後不再受行政處罰之限制，原告前揭違章行為，業
經被告查明，原處分乃科處罰鍰並沒入貨物，難謂無據。原告主張各節，尚非可採。
一再訴願決定遞予維持，俱屬妥適。原告之訴為無理由，應予駁回。
據上論結，本件原告之訴為無理由，爰依行政訴訟法第二十六條後段，判決如主文。
中    華    民    國     八十七      年     十二     月       四        日
                    行 政 法 院 第 四 庭
                                審 判 長 評  事      葉  振  權
                                         評  事      劉  鑫  楨
                                         評  事      吳      仁
                                         評  事      吳  錦  龍
                                         評  事      吳  明  鴻
右  正  本  證  明  與  原  本  無  異
                                         法院書記官  張  惠  美
中    華    民    國     八十七      年     十二     月       八        日
